【裁判字號】    99,交聲,1576
【裁判日期】    990629
【裁判案由】    聲明異議
【裁判全文】
臺灣高雄地方法院交通事件裁定        99年度交聲字第1576號
原處分機關  高雄市政府交通局
異  議  人  甲○○
上列異議人即受處分人因違反道路交通管理處罰條例案件，對於
高雄市政府交通局民國99年5 月19日所為之高市交裁字第裁32-B
00000000號裁決聲明異議，本院裁定如下：
    主  文
異議駁回。
    理  由
一、原處分意旨略以：異議人即受處分人甲○○（下稱異議人）
    騎乘車牌號碼為612-BAT 號普通重型機器腳踏車（下稱系爭
    機車），於民國99年4 月6 日晚上10時15分許，駕車行經有
    燈光號誌管制之高雄市○○區○○路與秀群路交岔路口（下
    稱系爭路口）時，竟闖紅燈跨越該路口所繪設之停止線，為
    警當場發覺，認異議人有違反道路交通管理處罰條例第53條
    第1 項之違規行為而舉發。原處分機關認異議人確有行經有
    燈光號誌管制之交岔路口闖紅燈之違規行為，於99年5 月19
    日依道路交通管理處罰條例第53條第1 項規定裁處異議人罰
    鍰新臺幣（下同）1,800 元，並記違規點數3 點（原處分漏
    未援引同條例第63條第1 項第3 款）。
二、異議意旨略以：警方未當場攔查，又無照片，也沒有鳴警笛
    攔截，無證據證明異議人有闖紅燈，僅警員片面之詞，尚難
    憑信。又當時為晚上，視線不好，加上有同行車輛，難謂警
    方沒有誤認之嫌，爰請求撤銷原處分。
三、按汽車駕駛人，行經有燈光號誌管制之交岔路口闖紅燈者，
    處1,800 元以上5,400 元以下罰鍰，並記違規點數3 點，道
    路交通管理處罰條例第53條第1 項、第63條第1 項第3 款分
    別定有明文。
四、經查：
 1、異議人於99年4 月6 日晚上10時15分許，騎乘系爭機車，在
    系爭路口，有行經有燈光號誌管制之交岔路口闖紅燈之事實
    ，業據證人即舉發異議人違規當時在場之員警羅莉吟於本院
    調查時證述：「本件違規是由我的主管開單，但我有在現場
    。當時我們在高雄市楠梓區○○○路上由北向南行駛，行經
    系爭路口時，看到異議人在加昌路上由東向西行駛，並發現
    異議人有將尾燈改裝為藍燈之情形（即如卷附第25頁照片所
    示），遂尾隨異議人行駛。當我們自外環西路右轉至加昌路
    後，看到系爭路口之紅綠燈由綠轉紅，其他車輛均停下來等
    紅燈，惟獨異議人仍緩緩通過該路口。當時車流量不會很大
    ，路上照明正常，我目擊異議人違規時距離他約100 公尺，
    全程皆有看到，因異議人是藍色尾燈，看得很清楚。我從事
    交通違規舉發勤務有1 年11個月了。我不認識異議人，也沒
    有任何恩怨與糾紛。」等語明確（見本院卷第13-14 頁），
    並有本件舉發通知單、系爭路口照片7 張及證人繪製之系爭
    路口現場圖在卷可稽（見本院卷第10、22-25 頁）。而審諸
    證人身為警方人員，有多年之執勤經驗，且當日係目睹異議
    人全部違規經過，又異議人所騎乘之系爭機車尾燈確為藍色
    ，與一般車輛不同，衡情證人應無誤判、誤認之情形。再而
    依卷內所存證據資料，並無任何事證足以證明其證言係屬虛
    偽，亦無證據證明其有捏造事實、違法取締之情事，復衡諸
    證人與異議人並不認識，彼此間亦無恩怨嫌隙，且證人到庭
    作證須經具結擔保其證言之信憑性，否則將受有偽證罪追訴
    之危險，當不至任意構陷異議人有此違規，故證人上揭證詞
    應可採信，異議人辯稱警方有誤認云云，應認屬卸責之詞，
    並不足採。異議人雖又辯稱本件並無其他證據認其有違規之
    情事，然按員警稽查交通違規行為並當場舉發時，依法並未
    要求必須錄音、錄影或拍照存證，而容許有不同之執行方法
    ，例如就超速、酒醉駕車而言，固屬非輔以科學工具採證，
    要難僅憑執勤者之五官知覺即得正確判斷之交通違規行為；
    惟就闖紅燈、不依標誌、標線、號誌指示轉彎、變換車道未
    使用方向燈等違規而言，單憑執勤者之目擊即可確定，並非
    每件違規行為均須以拍照、錄影或其他科學工具舉發，始可
    認定之，從而，異議人所辯此節，亦不足採。
 2、至異議人另辯稱：警方未鳴笛當場攔截，難謂無誤認違規之
    人云云。查證人於本院調查時稱：「當時我們尾隨異議人，
    因怕異議人逃逸，拒絕稽查，也怕有危險，不太敢追車，也
    沒有鳴警笛，所以一直等到異議人自行停下，才過去舉發異
    議人違規」等語甚詳（見本院卷第18-19 頁），而本院考量
    警方上開顧慮，實為保護其他用路人之安全，避免因警方追
    緝違規駕駛人，而產生街頭追車之危險情況產生，從而警方
    未當場攔截異議人，也未鳴警笛造成異議人心裡壓迫之作法
    並無不當。況遍尋交通法規，並無規定警方必須先鳴警笛始
    得當場舉發違規駕駛人。既本院前已敘明證人所見並無誤認
    、誤判之情，異議人確有前揭違規行為應屬無疑，是異議人
    所辯均屬無據，不足採信。
五、綜上，異議人於前揭時、地，有駕駛汽車行經有燈光號誌管
    制之交岔路口闖紅燈之交通違規行為甚明。原處分機關因而
    依道路交通管理處罰條例第53條第1 項、第63條第1 項第3
    款及違反道路交通管理事件統一裁罰基準及處理細則所訂之
    違反道路交通管理事件統一裁罰基準表之規定，裁處異議人
    罰鍰1,800 元，並記違規點數3 點，經核尚無違誤，本件異
    議為無理由，應予駁回。
據上論斷，應依道路交通案件處理辦法第19條，裁定如主文。
中    華    民    國    99    年    6     月    29    日
                  交通法庭法  官  余銘軒
以上正本證明與原本無異。
如不服本裁定，應於收受送達後5 日內向本院提出抗告狀。
中    華    民    國    99    年    6     月    30    日
                          書記官  吳書逸

司法院資訊處製作；財團法人民間司法改革基金會備份。
